【裁判字號】    98,易,1120
【裁判日期】    980930
【裁判案由】    重利
【裁判全文】
臺灣臺北地方法院刑事判決              98年度易字第1120號
公  訴  人  臺灣臺北地方法院檢察署檢察官
被      告  乙○○
上列被告因重利案件，經檢察官聲請簡易判決處刑（九十八年度
偵字第三六九四號），本院受理後（九十八年度簡字第一三三○
號），認不宜以簡易判決處刑，改依通常程序審理，判決如下：
    主  文
乙○○乘他人急迫貸以金錢，而取得與原本顯不相當之重利，處
拘役伍拾日，如易科罰金，以新臺幣壹仟元折算壹日。緩刑貳年
。
    事  實
一、乙○○與甲○○為鄰居，因甲○○常向其購買檳榔而熟識。
    民國九十六年十一月九日，在臺北縣新店市○○路四○○巷
    口之檳榔攤，乙○○明知甲○○因在外積欠款項，乃萌生重
    利之犯意，乘甲○○急需借錢周轉之際，向甲○○表示願貸
    予新臺幣（下同）十五萬元，利息計算方式為每月利息一萬
    元（相當於週年利率百分之八十），並預扣第一期利息，甲○○因需款孔急，乃同意乙○○所提出之上開重利條件，乙○○遂交付甲○○十四萬元（已預扣第一期利息一萬元），
    並要求甲○○簽發面額十五萬元之本票一紙以為擔保，而以
    此方式取得與原本顯不相當之重利，其後甲○○自九十六年
    十二月九日起至九十七年五月九日止，依約定按月給付一萬
    元、共計六萬元之利息與乙○○後，嗣於九十七年十二月九
    日，甲○○因無力再支付高額利息而停止繳息，並報警處理
    ，始查悉上情。
二、案經臺北縣政府警察局新店分局報告臺灣臺北地方法院檢察
    署檢察官偵查後，聲請以簡易判決處刑，本院受理後，認不
    宜以簡易判決處刑，改依通常程序審理。
    理  由
一、證據之認定：
  (一)證據能力之認定：
    按被告以外之人於審判外之言詞或書面陳述，除法律有規定
    者外，不得作為證據；又被告以外之人於審判外之陳述，雖
    不符同法第一百五十九條之一至第一百五十九條之四之規定
    ，而經當事人於審判程序同意作為證據，法院審酌該言詞陳
    述或書面陳述作成時之情況，認為適當者，亦得為證據。當
    事人、代理人或辯護人於法院調查證據時，知有第一百五十
    九條第一項不得為證據之情形，而未於言詞辯論終結前聲明
    異議者，視為有前項之同意，刑事訴訟法第一百五十九條第
    一項、第一百五十九條之五分別定有明文。查本案下列所引
    用之各項證據方法之證據能力，因公訴人、被告乙○○於本
    院行準備程序及審判時均未予爭執其證據能力，且迄至言詞
    辯論終結前亦未再聲明異議（本院九十八年九月十日審判筆
    錄參照），本院審酌該等言詞或書面陳述作成時之情況，並
    無不宜作為證據之情事，依刑事訴訟法第一百五十九條之五
    之規定，自得作為證據，合先敘明。
  (二)上開事實一之部分，業據證人即被害人甲○○指訴明確（偵
    卷第九頁至第十一頁、第四三頁、第四四頁參照），核與證
    人林黃桂卿、丙○○、蕭清文之證述情節大致相符（證人林
    黃桂卿部分，偵卷第十二頁至第十四頁參照；證人丙○○部
    分，偵卷第十五頁至第十八頁參照；證人蕭清文部分，偵卷
    第十九頁至第二二頁參照），並有本票一紙在卷可佐（偵卷
    第二四頁參照），且被告乙○○於本院九十八年九月十日審
    理時對於上開事實一之部分亦供承不諱（本院當日審判筆錄
    參照），是依(一)證人甲○○之證述、(二)證人林黃桂卿之證述
    、(三)證人丙○○之證述、(四)證人蕭清文之證述及(五)本票一紙
    等補強證據已足資擔保被告於本院審理中所為之上開任意性
    自白具有相當程度之真實性，而得使本院確信被告前述自白
    之犯罪事實確屬真實，從而依刑事訴訟法第一百五十六條第
    一項及第二項規定，本院自得依被告上述自白及各該補強證
    據認定被告確有為上開事實一部分所述之重利犯行，本件事
    證明確，被告之犯行堪予認定。
二、論罪科刑之法律適用：
  (一)核被告乙○○所為，係犯刑法第三百四十四條重利罪。
  (二)爰審酌被告乘被害人需款急迫之際，向被害人超收高額利息
    ，固嚴重危害被害人之財產權益，所為實應予非難，然其犯
    後已能坦承犯行，頗知悔悟，復已取得被害人之諒解，被害
    人並於本院九十八年九月十日審理時請求本院對被告從輕量
    刑（本院當日審判筆錄參照）等一切情狀，量處如主文所示
    之刑，並諭知易科罰金之折算標準。
  (三)末查被告前因故意犯竊佔罪，經本院以七十九年度易字第九
    八號刑事判決，判處有期徒刑八月、緩刑三年確定，嗣因緩
    刑期滿而緩刑之宣告未經撤銷，其刑之宣告失其效力，是被
    告顯屬未曾因故意犯罪受有期徒刑以上刑之宣告甚明，此有
    臺灣高等法院被告前案紀錄表一份在卷可查，其因一時失慮
    致罹刑典，犯後已取得被害人之諒解，此有本院九十八年九
    月十日審判筆錄在卷可按，本院綜核各情，認被告經此偵、
    審程序之教訓後，當知所警惕而無再犯之虞，是上開所宣告
    之刑，以暫不執行為適當，爰併予宣告緩刑二年，以啟自新
    。
據上論斷，應依刑事訴訟法第四百五十二條、第二百九十九條第
一項前段，刑法第三百四十四條、第四十一條第一項前段、第七
十四條第一項第一款，刑法施行法第一條之一，判決如主文。
本案經檢察官謝憲杰到庭執行職務。
中    華    民    國    98    年    9     月    30    日
                  刑事第九庭審判長法  官  林怡秀
                                  法  官  劉素如
                                  法  官  張詩芸
以上正本證明與原本無異。
如不服本判決應於收受送達後10日內向本院提出上訴書狀，並應
敘述具體理由；其未敘述上訴理由者，應於上訴期間屆滿後20日
內向本院補提理由書（均須按他造當事人之人數附繕）「切勿逕
送上級法院」。
                                  書記官  顏淑華
中    華    民    國    98    年    9     月    30    日
附錄本案論罪科刑法條全文
中華民國刑法第三百四十四條
（重利罪）
乘他人急迫、輕率或無經驗貸以金錢或其他物品，而取得與原本
顯不相當之重利者，處一年以下有期徒刑、拘役或科或併科一千
元以下罰金。


司法院資訊處製作；財團法人民間司法改革基金會備份。
